臺灣屏東地方法院刑事判決
111年度交訴字第3號
公  訴  人  臺灣屏東地方檢察署檢察官
被      告  葉怡君


                    （現另案於法務部○○○○○○○○○○○執行中）
選任辯護人  郭峻豪律師(法扶律師)          
上列被告因公共危險案件，經檢察官提起公訴（110年度偵緝字
第630號），被告於本院準備程序進行時為有罪之陳述，經告以
簡式審判程序之旨，並聽取檢察官、被告及辯護人之意見後，經
本院合議庭裁定由受命法官獨任改行簡式審判程序並判決如下：
    主  文
乙○○犯駕駛動力交通工具發生交通事故致人傷害逃逸罪，累犯，
處有期徒刑陸月，如易科罰金，以新臺幣壹仟元折算壹日。
    事  實
一、乙○○於民國109年10月5日16時10分，駕駛車牌號碼000-0000
    號重型機車(車主為乙○○之母楊寶月)，自屏東縣內埔鄉學人
    北往南車道路邊起駛欲向左迴轉至對向車道，因疏未注意甲
    ○○駕駛車牌號碼000-0000號機車同向自後直行駛至即貿然迴
    轉，因而與甲○○駕駛之機車發生碰撞，甲○○因此人車倒地而
    受有左手手肘扭傷、右膝破皮流血之傷害(過失傷害部分未
    據告訴)。乙○○明知已駕車發生交通事故致甲○○人車倒地受
    傷，因自知其另案遭通緝，因而未報案亦未在場等候警員前
    來處理，基於駕駛動力交通工具發生交通事故致人傷害而逃
    逸之犯意，將其駕駛之上開機車留在現場，另攔下計程車搭
    乘離去而逃逸。嗣警方據報到場處理後，循線查悉上情。
二、案經屏東縣政府警察局內埔分局報告臺灣屏東地方檢察署檢
    察官偵查起訴。
    理  由
一、被告乙○○所犯為非死刑、無期徒刑、最輕本刑為3年以上有
    期徒刑之罪，亦非高等法院管轄第一審案件者，且於訊問程
    序進行中，被告先就被訴事實為有罪之陳述，經告知被告簡
    式審判程序之旨，並聽取檢察官、被告及其辯護人之意見後
    ，本院依刑事訴訟法第273條之1規定，裁定進行簡式審判程
    序，是本件之證據調查，依刑事訴訟法第273條之2及第159
    條第2項規定，不適用傳聞法則有關限制證據能力及證據調
    查之規定。
二、上揭犯罪事實，業據被告乙○○於本院準備程序及審理中坦承
    不諱，核與證人即被害人甲○○於警詢及偵訊中具結之證述及
    證人楊寶月於警詢之證述相符，並有員警偵查及職務報告、
    屏東縣政府警察局屏東分局道路交通事故初步分析研判表、
    疑似道路交通事故肇事逃逸追查表、道路交通事故現場圖、
    道路交通事故調查報告表(一)、(二)、車牌號碼000-0000號
    重型機車之車輛詳細資料報表、現場照片及監視器錄影內容
    之擷圖照片等件在卷可稽。堪認被告上開任意性自白核與客
    觀事實相符，堪以採信。故本案事證明確，被告犯行堪以認
    定，自應依法論科。
三、論罪科刑：
  ㈠新舊法比較：
　　被告乙○○行為後，刑法第185條之4業於110年5月28日修正公
    布並於同年月30日施行，修正前刑法第185條之4規定：「駕
    駛動力交通工具肇事，致人死傷而逃逸者，處一年以上七年
    以下有期徒刑。」修正後刑法第185條之4規定：「駕駛動力
    交通工具發生交通事故，致人傷害而逃逸者，處六月以上五
    年以下有期徒刑；致人於死或重傷而逃逸者，處一年以上七
    年以下有期徒刑。犯前項之罪，駕駛人於發生交通事故致人
    死傷係無過失者，減輕或免除其刑。」比較新舊法結果，修
    正後降低法定刑之規定較有利於被告，依刑法第2條第1項之
    規定，本件自應適用較有利之新法即110年5月28日修正後刑
    法第185條之4之規定處斷。
  ㈡被告於本案交通事故發生後，未停留在交通事故現場對被害
    人為即時救護或協助相關人員迅速處理事故，即逕行離去，
    未留下聯絡方式，且其於主觀上對於其駕駛動力交通工具發
    生交通事故致人傷害之事實亦已知悉，仍決意擅自逃離交通
    事故現場。是核被告所為，係犯修正後刑法第185條之4之駕
    駛動力交通工具發生交通事故致人傷害逃逸罪。
  ㈢刑之加重、減輕：
  ⒈被告前因不能安全駕駛之公共危險案件，經本院於105年9月1
    9日判決判處有期徒刑4月，於同年10月6日確定，於106年8
    月8日易科罰金執行完畢，有其臺灣高等法院被告前案紀錄
    表在卷可佐（見本院卷第16-17頁）。是被告於前揭徒刑之
    執行完畢後，於5年內故意再犯本案有期徒刑以上之罪，為
    累犯。依司法院大法官釋字第775號解釋意旨，審酌被告於
    前述公共危險案執行完畢後，竟未能謹慎守法，故意再犯本
    案駕車發生交通事故致人傷害逃逸罪，又被告本案犯行經依
    刑法第59條之規定減輕其刑後（詳後述），衡其犯罪情節，
    亦無上開大法官解釋所指「情節輕微個案構成顯然過苛之處
    罰」的情形，是本院認本案尚無司法院釋字第775號解釋意
    旨所述因現行累犯規定不分情節、一律加重最低本刑，且不
    符合刑法第59條所定要件造成行為人罪刑不相當之情形，仍
    依刑法第47條第1項規定加重其刑。
  ⒉按刑法第59條規定：「犯罪之情狀顯可憫恕，認科以最低度
    刑仍嫌過重者，得酌量減輕其刑。」立法理由謂：本條所謂
    「犯罪之情狀可憫恕」，指裁判者審酌刑法第57條各款所列
    事項以及其他一切與犯罪有關之情狀之結果，認其犯罪足堪
    憫恕者而言。又刑法第185條之4肇事逃逸罪之法定本刑為「
    6月以上5年以下有期徒刑」，於累犯加重後法定最低度刑有
    期徒刑7月，不得易科罰金或易服社會勞動，難謂不重。然
    同為犯駕駛動力交通工具發生交通事故致人傷害逃逸罪者，
    其犯罪之原因及動機不一，犯罪情節輕重不同，危害社會程
    度有異，應得衡量其主觀惡性及客觀犯行等一切情狀，考量
    有無可憫恕之處，適用刑法第59條規定酌減其刑，期使個案
    裁判之量刑適當，以符罪刑相當及比例原則。查被害人因被
    告肇事所受之傷勢為左手手肘扭傷、右膝破皮流血之傷害，
    尚非嚴重，被害人未獨自陷於風險之中，並非已面臨命危、
    瀕死或呈現深度昏迷頓成無自救力之人之境，考量被告犯後
    終能坦承犯行，且於偵查中已與被害人達成和解並履行賠償
    完畢，被害人表示不要提告等語，業據被害人於偵查中證述
    在卷（見偵卷第46頁），並有屏東縣內埔鄉調解委員會調解
    書1份附卷可佐，顯見被告已深刻悔悟，且盡力填補所生損
    害，犯後態度尚可，相較於其他肇事逃逸之行為人，肇事致
    人受傷嚴重、甚或犯後否認犯行未見悔意、拒絕賠償被害人
    者，被告犯罪情節實屬較輕，本院認為倘就被告上開犯行論
    以法定最低度刑有期徒刑7月（累犯加重其刑），依被告犯
    罪之具體情狀及行為背景觀之，確屬情輕法重，客觀上足以
    引起社會一般人之同情，爰依刑法第59條規定酌減其刑。
  ⒊本案被告同時有刑法第47條第1項累犯之加重事由及刑法第59
    條之酌減事由，依刑法第71條第1項規定，先加後減之。
  ㈣爰以行為人之責任為基礎，審酌於本案發生前有違反毒品危
    害防制條例、公共危險及多次竊盜等案件之前科紀錄（累犯
    不重複評價），有其臺灣高等法院被告前案紀錄表1份附卷
    可參，素行不佳；被告於發生交通事故後應即時採取救護之
    必要措施，卻因其自身另案遭通緝恐遭查獲之動機，不願停
    留現場協助救護或通報警方到場處理，即未得被害人之同意
    而逕行離去，所為甚有不該；惟兼衡其犯後終能坦承犯行，
    犯後態度尚可，且事後已與被害人達成和解並履行賠償完畢
    ，業如前述；暨考量被告自陳：從事粗工，月入平均新臺幣
    （下同）1萬8000元，未婚，有1個未滿12歲小孩，國中畢業
    （見本院卷第61頁）之智識程度及家庭經濟生活狀況等一切
    情狀，量處如主文所示之刑，並諭知易科罰金之折算標準。
四、依刑事訴訟法第273 條之1 第1 項、第299 條第1 項前段，
    判決如主文。
五、如不服本判決，得自收受送達之翌日起20日內向本院提出上
    訴狀（應附繕本），其未敘述上訴理由者，應於上訴期間屆
    滿後20日內補提理由書狀於本院，上訴於臺灣高等法院高雄
    分院。
本案經檢察官蔡榮龍提起公訴，檢察官楊婉莉到庭執行職務。
中　　華　　民　　國　　111 　年　　3 　　月　　2　　日
                  刑事第五庭    法  官  沈婷勻
以上正本證明與原本無異。
如不服本判決應於收受判決後20日內向本院提出上訴書狀，並
應敘述具體理由；其未敘述上訴理由者，應於上訴期間屆滿後
20日內向本院補提理由書（均須按他造當事人之人數附繕本）
「切勿逕送上級法院」。
中　　華　　民　　國　　111 　年　　3 　　月　　2　　日
                                書記官  張語恬
附錄論罪科刑法條全文：
修正後中華民國刑法第185條之4
駕駛動力交通工具發生交通事故，致人傷害而逃逸者，處 6 月
以上 5 年以下有期徒刑；致人於死或重傷而逃逸者，處 1 年以
上 7 年以下有期徒刑。
犯前項之罪，駕駛人於發生交通事故致人死傷係無過失者，減輕
或免除其刑。